【裁判字號】    95,勞上易,9
【裁判日期】    950816
【裁判案由】    給付資遣費等
【裁判全文】
臺灣高等法院高雄分院民事判決         95年度勞上易字第9號
上  訴  人  屏東縣里港鄉農會
法定代理人  乙○○
訴訟代理人  許銘春律師
            張文雪律師
被上訴人    甲○○
上列當事人間請求給付資遣費等事件，上訴人對於民國95年4 月
12日臺灣屏東地方法院95年度勞訴字第3 號第一審判決提起上訴
，本院於95年8月2日言詞辯論終結，判決如下：
    主  文
原判決關於命上訴人給付自民國94年3 月19日起至94年11月29日
止之利息部分，及該部分假執行之宣告，暨訴訟費用之裁判均廢
棄。
上開廢棄部分，被上訴人在第一審之訴及其假執行之聲請均駁回
。
其餘上訴駁回（原判決命上訴人給付之本金減縮為新台幣捌拾參
萬玖仟捌佰捌拾貳元）。
第一、二審訴訟費用由上訴人負擔。
    事實及理由
一、被上訴人經合法通知，未於言詞辯論期日到場，核無民事訴
    訟法第386 條各款所列情形，爰依上訴人之聲請，由其一造
    辯論而為判決。又被上訴人起訴請求上訴人給付新台幣（下
    同）849,648 元本金部分，原判決命上訴人悉數給付，被上
    訴人於本院減縮為839, 882元，合先敘明。
二、被上訴人主張：被上訴人於民國76年1 月8 日起受僱於上訴
    人，歷任工友及辦事員之職務，上訴人之人事評議小組於94
    年3 月16日94年度第2 次會議，以被上訴人所屬單位業務減
    少，且無法調派其他工作為由，依農會人事管理辦法第51條
    第1 項第2 款之規定，決議將被上訴人資遣，並經上訴人之
    總幹事核定，被上訴人乃於94年3 月18日辦妥離職手續並完
    成業務移交。依農會人事管理辦法第54條第1 項之規定，上
    訴人應按被上訴人在職最後3 年之月薪額平均為31,843.
    8908元（於原審誤為32,214.1686 元），發給26.375個基數
    之資遣費共839,882 元（於原審誤為849,648 元）。惟上訴
    人嗣後竟以主管機關即屏東縣政府未准予備查為由，要求被
    上訴人改依農會人事管理辦法第51條第1 項第3 款所規定身
    殘體弱不能勝任其工作為由，重新辦理資遣或復職，嗣後並
    以被上訴人曠職7 日以上為由，於94年11月11日將被上訴人
    解僱，拒不發給資遣費等情。爰依農會人事管理辦法第54條
    第1 項之規定，求為命上訴人給付被上訴人849, 648元，及
    自94年3 月19日起至清償日止，按週年利率百分之5 計算之
    利息之判決（原審為被上訴人全部勝訴之判決）。於本院聲
    明：上訴駁回（原判決命上訴人給付之本金減縮為839,882
    元）。
三、上訴人則以：被上訴人依個人因素，向上訴人申請資遣，雖
    經上訴人之人事評議小組會議決議同意資遣，但主管機關未
    予核備，則尚不發生資遣效力。又縱認上訴人應給付資遣費
    ，但應自起訴狀繕本送達後起算法定遲延利息等語，資為抗
    辯。於本院聲明：(一)原判決廢棄。(二)被上訴人在第一審之訴
    及假執行之聲請均駁回。
四、兩造不爭執事項：
  (一)被上訴人原為上訴人之員工，其如於94年3 月18日資遣，最
    後3 年之月薪額平均為31,843.8908 元（兩造於原審均誤為
    32,214.1686 元），且上訴人自78年1 月1 日起依每年1.5
    個月薪給提撥資遣費、退休金或撫卹金，被上訴人自76年1
    月8 日起任職，迄94年3 月17日止，可領26.375個基數，應
    發給資遣費839,882 元（兩造於原審均誤為849,648 元）。
  (二)被上訴人於94年3 月7 日向上訴人提出申請書，略謂：「職
    甲○○（被上訴人）任職本會二十餘載，在職期間承蒙鈞長
    厚愛，同事和睦相處，銘感五內，現因個人因素，未克繼續
    貢獻心力，擬請准予資遺」等詞，上訴人於94年3 月16 日
    召開94年度第2 次人事評議小組會議，就被上訴人申請資遣
    案進行評議，經議決准予資遣，94年3 月18日生效，復經上
    訴人之總幹事核定，並發給被上訴人離職通知書，被上訴人
    於94年3 月18日填載資遣申請表。
  (三)上訴人將准予資遣報請屏東縣政府備查，屏東縣政府函覆未
    符合農會人事管理辦法第51條第1 項第2 款規定，未便同意
    等語。
五、兩造爭執事項：
  (一)兩造間是否已達成依農會人事管理辦法第51條第1 項第2 款
    之規定事由資遣之合意？
  (二)上訴人之主管機關未准予備查之效力如何？
  (三)如上訴人有給付資遣費之義務，自何時起負遲延給付之責任
    ？
六、兩造間是否已達成依農會人事管理辦法第51條第1 項第2款
    之規定事由資遣之合意？經查：
  (一)按農會員工有下列情形之一者，予以資遣：一、農會解散、
    合併或編制縮減無法安置工作。二、所屬單位裁撤、業務減
    少或停頓無法調派其他工作。三、身殘體弱不能勝任其工作
    。農會人事管理辦法第51條第1 項定有明文。
  (二)被上訴人於94年3 月7 日向上訴人提出請求資遣之申請書（
    日期誤繕為94年3 月17日），略謂：「職甲○○任職本會二
    十餘載，在職期間承蒙鈞長厚愛，同事和睦相處，銘感五內
    ，現因個人因素，未克繼續貢獻心力，擬請准予資遺」等詞
    ，該申請書未記載資遣所適用農會人事管理辦法之條款。而
    上訴人於94年3 月16日召開94年度第2 次人事評議小組會議
    ，就被上訴人申請資遣案進行評議，其提案說明為：依據行
    政院農業委員會93年11月30日農輔字第093005200 號令發布
    之農會人事管理辦法第51條第2 項規定辦理（第51條第1 項
    第2 款之誤），嗣經議決准予資遣，94年3 月18日生效，復
    經上訴人之總幹事核定，並於94年3 月18日發給被上訴人離
    職通知書等事實，為兩造所不爭執，並有被上訴人申請書、
    人事評議小組會議紀錄及員工離職通知書附卷可稽（原審卷
    第48至51頁、第8 頁）。則縱被上訴人先以個人因素請求資
    遣，但上訴人既決議依農會人事管理辦法第51條第1 項第2
    款事由予以資遣，並通知被上訴人該決議內容，而被上訴人
    受通知後，未表示異議，並於94年3 月18日填載資遣申請表
    予上訴人之總幹事審查，經總幹事等單位主管蓋章等情，有
    資遣申請表在卷可稽（原審卷第54頁），堪認兩造於94年3
    月18日就依上開條款事由資遣，已達成合意。故被上訴人主
    張兩造間已達成依農會人事管理辦法第51條第1 項第2 款之
    規定事由資遣之合意，應為可採。
七、上訴人之主管機關未准予備查之效力如何？
  (一)按農會人事評議小組評議結果經總幹事核定後行之，並報請
    主管機關備查。農會員工對於評議結果如有異議時，應於通
    知送達15日內，以書面檢具理由向農會申請復議，並以一次
    為限。農會對於復議案件之答復，應自受理復議之日起15日
    內為之。農會人事管理辦法第6 條第1 項、第2 項定有明文
    。上訴人之總幹事核定上開准予資遣案後，報請主管機關即
    屏東縣政府備查，經屏東縣政府函復略謂：上訴人函送被上
    訴人資遣申請表乙案，經核未符合農會人事管理辦法第51條
    第1 項第2 款規定，未便同意等語，固有屏東縣政府94年4
    月1 日屏東府農輔字第0940056515號函在卷可稽，惟兩造間
    之僱傭契約，係私法上契約，資遣是否發生效力，自應視當
    事人之意思是否達成一致而定其效力。至於上訴人應將決議
    結果報請主管機關備查之規定，目的在於使主管機關監督上
    訴人之行為適當與否，如主管機關認為決議結果不當，則主
    管機關基於監督立場，函復指示處理，上訴人得以再為適當
    之行為。因此，為免上訴人之人事評議小組評議結果，經主
    管機關認為不當而需更改，上訴人之人事評議結果理應不先
    通知當事人，應先報請主管機關備查，等主管機關核准備查
    ，即表示同意後，上訴人再將決議結果通知當事人，如主管
    機關函復指示處理，即不同意決議結果，因上訴人尚未通知
    當事人，決議尚未發生效力，上訴人即可依主管機關指示辦
    理。惟本件上訴人係先將依人事管理辦法第51條第1 項第2
    款事由予以資遣被上訴人之決議，通知被上訴人，被上訴人
    亦同意依此資遣，則已發生資遣之效力，已如前述，縱事後
    主管機關不同意上訴人之資遣決議，僅發生主管機關監督上
    訴人之不當行為，函復指示處理，上訴人卻無法依主管機關
    指示更正其行為，應對其主管機關負責而已，但對兩造間已
    發生效力之資遣，不生影響。上訴人抗辯，主管機關未核准
    備查，兩造間之資遣不生效力云云，自無可採。
八、上訴人自何時起負遲延給付之責任？
  (一)按給付無確定期限者，債務人於債權人得請求給付時，經其
    催告而未為給付，自催告時起，負遲延責任。遲延之債務，
    以支付金錢為標的者，債權人得請求依法定利率計算之遲延
    利息。民法第229 條第2 項前段、第233 條第1 項前段定有
    明文。
  (二)依前述，94年3 月18日發生資遣之效力，則被上訴人請求上
    訴人給付資遣費839,882 元（兩造於原審均誤為849,648 元
    ），自屬正當。惟資遣費之給付並無確定期限，上訴人經被
    上訴人催告而未為給付，自催告時起，始負遲延責任。被上
    訴人雖主張其94年3 月18日填載資遣申請表，上訴人未給付
    資遣費，應自94年3 月19日起負遲延給付責任云云。然查，
    該資遣申請表係上訴人所製作之制式表格，該表格除填載資
    遣原因、資遣日期、資遣時薪給、資遣金總額等項目外、尚
    有一大欄係由上訴人之人事主辦單位填載資遣年月日、服役
    年資、資遣總金額等項目，並由總幹事等人蓋章審查等情，
    有該資遣申請書可稽，再參以上訴人給付被上訴人薪資至94
    年3 月31日止，為被上訴人所不爭執，並有被上訴人所提出
    之勞工保險被保險人投保資料記載，投保單位上訴人係將被
    上訴人自94年4 月1 日起退保可按（原審卷第37頁），足認
    被上訴人於94年3 月18日填載之資遣申請書，僅係被上訴人
    同意上訴人之決議資遣後，應上訴人要求，依一般辦理資遣
    程序填載申請表，並非被上訴人對上訴人催告給付資遣費之
    意思表示。又被上訴人復自承除上開資遣申請表外，未催告
    上訴人給付資遣費，則應以本件起訴狀繕本送達上訴人，為
    被上訴人催告上訴人給付資遣費之意思表示，故上訴人應自
    本件起訴狀繕本送達之翌日即94年11月30日起，始負遲延責
    任。被上訴人主張上訴人應自94年3 月19日起至94年11月29
    日止，負遲延責任部分，委無可採。
九、綜上所述，被上訴人依農會人事管理辦法第54條第1 項之規
    定，請求上訴人給付849,648 元（於本院減縮為839,882 元
    ），及自94年3 月19日起，至清償日止，按週年利率百分之
    5 計算之法定遲延利息。則於本院減縮之本金839,882 元，
    及自94年11月30日起算之法定遲延利息部分，為有理由，應
    予准許。至於其請求自94年3 月19日起至94年11月29日止之
    利息部分，為無理由，應予駁回。原審就超過上開應准許部
    分，為上訴人敗訴之判決，並為假執行之宣告，自有未洽。
    上訴意旨就此部分指摘原判決不當，求予廢棄改判，為有理
    由。至於上開應准許部分，原審判命上訴人給付，並為假執
    行之宣告，核無違誤，上訴無理由，應駁回此部分上訴。
十、據上論結，本件上訴為一部有理由，一部無理由，依民事訴
    訟法第463 條、第385 條第1 項前段、第450 條、第449 條
    第1 項、第79條，判決如主文。
中    華    民    國    95    年    8     月    16    日
                            勞工法庭
                                審判長法官   張國彬
                                法      官   吳登輝
                                法      官   簡色嬌
以上正本證明與原本無異。
本件不得上訴。
中    華    民    國    95    年    8     月    16    日
                                書  記  官  黃一秋


司法院資訊處製作；財團法人民間司法改革基金會備份。
